【裁判字號】    92,少連訴,43
【裁判日期】    950406
【裁判案由】    妨害性自主
【裁判全文】
臺灣士林地方法院刑事判決            92年度少連訴字第43號
公  訴  人  臺灣士林地方法院檢察署檢察官
被      告  甲○○
                    國民
選任辯護人  何榮源律師
上列被告因妨害性自主等案件，經檢察官提起公訴（92年度偵緝
字第79號），本院判決如下：
    主  文
甲○○故意對少年以加害身體之事，恐嚇致生危害於安全，累犯
，處有期徒刑九月。
扣案水果刀一把沒收。
    事  實
一、甲○○前曾犯偽造有價證券罪，由臺灣臺中地方法院判處有
    期徒刑1 年10月，並經臺灣高等法院臺中分院及最高法院分
    別以88年度上訴字第287 號及88年度台上字第4627號判決駁
    回上訴確定，於90年7 月24日獲假釋付保護管束後，90年8
    月29日執行完畢，詎仍不知恪守法律，明知女友即被害人（
    73年11月間生，卷內代號00000000號，真實姓名與年籍資料
    等均詳卷，於案發當時仍為未滿18歲的少年，下稱被害人）
    為少年，竟於91年2 間被害人提出分手要求後，於同年4 月
    12日晚上11時許，駕車至台北縣汐止市被害人住處樓下，藉
    口隔日要出國，要被害人返還手機，被害人乃自家中下樓與
    被告見面，嗣因甲○○表示：分手之事從此以後就會結束，
    兩人還是朋友，聊天不行嗎等語，致使被害人失去戒心，坐
    上其所駕駛的自用小客車。甲○○隨即開車載著被害人往位
    於汐止市○區○○路三段（起訴書誤載為二段）駛去，途中
    甲○○竟在車上對被害人恫稱：「開個玩笑，我明天出國，
    現在把你載到山上埋起來也沒人知道」等語，翌（13）日凌
    晨零時許，甲○○復將車輛停在「拱北殿」附近路旁，在車
    內向被害人恐嚇稱：「已挖好洞，且有4 人在上面等，要把
    你埋起來，今日一定要讓你死」等語，並拿出其所有的水果
    刀1 把，喝令被害人以頭將該水果刀頂在車頂，致被害人心
    生畏佈而依其要求照做，當水果刀滑落時，甲○○竟基於傷
    害故意，持上開水果刀刺向被害人胸部，致被害人胸部受有
    兩處刺傷（傷害部分未據告訴）。後因警車經過，甲○○乃
    將上開水果刀丟棄路旁，駕車載著被害人離去。
二、甲○○駕車離開拱北殿後，將被害人載回台北市○○區○○
    街89號3 樓住處，並與被害人性交（有關性交部分並未構成
    犯罪，詳理由四(五)所載）。嗣於同日上午8 時許，被害人返
    家後一直哭泣，並面露害怕的表情，被害人父親（姓名與年
    籍等資料均詳卷）因而察覺有異，追問後始知上情。嗣於同
    日上午11時許，經警於前開「拱北殿」路旁扣得上開水果刀
    1 支。
    理  由
一、訊據被告固坦承水果刀為其所有，於案發當時才發現留在車
    上，惟否認有前開恐嚇犯行，辯稱：水果刀是他拿來割腕用
    的，他未曾恐嚇危害被害人的安全等語。
二、本院經查：
  (一)被告如事實欄所載恐嚇被害人之行為，已經證人即被害人先
    後於警詢【詳91年度偵字第5381號卷（下稱偵查卷）第13頁
    】、檢察官訊問（詳偵查卷第31、32頁）及本院93年3 月15
    日審理時分別指述明確，並有被告所有水果刀一把扣案與水
    果刀棄置地點照片4 幀（詳偵查卷第20、21頁）暨記載有被
    害人胸部有多處刺傷之「驗傷診斷書」（附於本院卷內）附
    卷足資佐證。
  (二)被告固然辯稱：在「拱北殿」停車後，因在車內談起被害人
    和其他異性交住之事，進而與被害人發生爭吵，剛好他之前
    幫大姐買東西時，留有水果刀在車上，所以與被害人吵架後
    ，他就以右手拿刀，用刀鋒壓在左手腕上要自殺，被害人怕
    他自殺，因而與他拉扯，導致他手上稍微割到，流了一點血
    。被害人把刀搶過去後，告訴他，他死不如她死；他就把刀
    子搶過來往車外丟出去；至於被害人胸部的傷痕，可能是因
    為他要自殺時因右手出力，被害人用雙手拉住他的右手，拉
    扯中不小心碰到傷及被害人胸部所導致云云。然被告於91年
    4 月13日警詢時明確表明：「該水果刀是我原本就擺在車上
    ，因為聊天過程有吵架，我只是持該水果刀與她（即被害人
    ）開玩笑，沒想到會弄傷她」等語，並未提到割腕自殺之情
    ，被告於本院辯稱他持水果刀的目的是為了自殺云云，與其
    於警詢時的供述不一，足證被告應無自殺之情，否則不至於
    警詢時匿而不宣。況：被告因為被害人與其他異性交往，在
    「拱北殿」附近與被害人發生爭吵之情，已經被告陳明在卷
    。被告另自承是因為爭執被害人與其他異性交往時失控，在
    拿酒瓶時，發現先前遺留在車上的水果刀，才拿起水果刀用
    力自殺等語，則被告自殺當時應該是情況急迫，被害人如果
    想要阻止被告自殺，不可能有時間撥開被告的手指，直接想
    到的念頭應該是抓住被告的右手腕，往面對車子的右前方出
    力，而且所出的力氣一定要大於被告，才有可能成功阻止被
    告自殺。如果被告想要自殺，以被害女子的力氣，能否成功
    阻止被告自殺行為，已屬可疑。被害人另陳：被告雖然提到
    自殺，但只是嘴巴說說而已等語，應屬事實，被告前開辯解
    ，並不足採信。
  (三)綜上所述：本件事證已經明確，被告恐嚇危害被害人身體之
    犯行，事證明確，堪予認定。
三、核被告所為係犯刑法第305 條之恐嚇危害安全罪。被害人係
    73年11月間某日生，已經本院審理時核對身分證查證屬實，
    於被告行為時仍為18歲未滿之少年，被告故意對於少年犯罪
    ，應依兒童及少年福利法第70條第1 項前段規定加重其刑。
    次查被告前曾犯有如事實欄所載犯罪科刑並執行完畢之情，
    有臺灣高等法院被告全國前案紀錄表附卷可按，其於執行完
    畢後未滿五年，再犯本件有期徒刑以上之罪，為累犯，應依
    刑法第47條遞加重其刑。爰審酌被告與被害人曾為男女朋友
    ，僅因被害人與其分手之情，即將被害人載往人煙罕至的「
    拱北殿」，對當時仍為少年（按被害人係73年11月間某日生
    ，已經本院當庭核對身分證件查明屬實，於案發當時仍為18
    歲未滿之少年）的被害人施加恐嚇的行為，對於被害人身心
    已經造成極大之危害，暨被告犯罪後一再否認犯行等一切情
    狀，量處如主文所示之刑。至扣案水果刀1 把，為被告所有
    供犯罪所用之物，應依刑法第38條第1 項第2 款規定宣告沒
    收。
四、公訴意旨另以：被害人於91年2 、3 月間對被告提出分手之
    要求後，被告因不願意分手，竟：
    1.基於恐嚇之概括犯意，在台北市○○區○○街89號3 樓住
      處等地，多次向被害人嚇稱：如果分手，將租電視牆在被
      害人學校與住家樓下播出兩人性行為之光碟等語，致被害
      人心生畏懼。
    2.再於同年3 月間某日，被告復以欲取回上開光碟，就要出
      來見面等語脅迫被害人，嗣於被害人應邀赴約後，在上開
      住處地下停車場、被告車內，當被告詢問被害人分手原因
      時，竟氣憤向被害人稱：「你去跳水塔，去死算了」等語
      。被害人不從後，被告竟基於強制性交之概括犯意，接續
      向被害人恫稱：他持有兩人性行為之光碟，被害人一輩子
      也逃不過他的手掌心等語，被告還出示光碟給被害人看，
      致被害人心生畏懼，之後被告命被害人將身上衣物脫光，
      被害人不敢不從，被告遂違反被害人的意願與被害人性交
      。
    3.又於拱北殿返家後，被告再承前開強制性交的概括犯意，
      拒絕被害人所提返家的要求，又稱：「我有可能讓你回家
      嗎？」，並於同日凌晨4 時許將被害人載返被告住處，被
      害人想要打開房門離開之際，被告再動嚇稱：「你敢走，
      就對你不利」及「你不擔心你家人嗎？」等語，被害人心
      生畏懼，不敢違背被告的命令，被告再次違反被害人意願
      與被害人性交。
  (一)公訴人認被告涉有前開犯行，無非係以被害人的指述為其依
    據。
  (二)按認定犯罪事實所憑之證據，無論係直接證據或間接證據，
    其為訴訟上之證明，須於通常一般之人均不致有所懷疑，而
    得確信其為真實之程度者，始得據為有罪之認定。倘其證明
    尚未達到此一程度，而有合理之懷疑存在，復無其他調查途
    徑可尋，法院即應為無罪之判決。
  (三)被害人於91年4 月13日警詢時指述被告以性愛光碟恐嚇她的
    時間係從91年2 月分手以後等語（詳偵查卷第13頁），乃被
    害人於93年3 月15日審理時另坦承：她和被告交往期間，被
    告經常送她禮物，幫她繳交91年2 月份那一期的學費與91年
    3 月間中旬左右的行動電話通話費新台幣（下同）7,000 多
    元，有時候也會拿零用錢給她花用等語（詳該次筆錄第22、
    23頁）；再者，被告為被害人所繳交的行動電話費用，係91
    月3 月21日所繳交的7,498 元之情，亦有大眾電話股份有限
    公司函在卷足佐。若被告確有恐嚇被害人之情，被害人衡情
    應與被告劃清界限，不致持續與之交往，被害人既有持續接
    受被告財物給付之情，則被告是否確有前開恐嚇被害人之情
    ，即難僅以被害人的指述為其認定之基礎。
  (四)又被害人於前開警詢時，並未提及被告在住家地下室停車場
    內對其強制性交之情，乃其於91年6 月19日檢察官訊問時始
    指控被告在住家地下室停車場內、被告所駕駛的自用小客車
    內，以恐嚇之方式，強行對其性交之情，前後供述不一，是
    否確有該次地下室內的性交行為，已屬可疑。縱令被告確曾
    在地下室停車場與被害人性交，該性交行為是否係被告以脅
    迫的方式為之，或係在違反被害人的意願之下所為？亦值追
    究。查：
    1.被害人所指被告所施加的前開恐嚇行為之不足採信，既已
      詳如前述（四之(三)參照），則本件同理亦無被告以性愛光
      碟的脅迫方式，強制對被害人性交的情形。
    2.被害人於前開警詢時提及其與被告分手的時間為91年2 月
      初，嗣於91年6 月19日檢察官訊問時另陳稱：90年9 、10
      月間至內湖某飲料店打工，1 個月後與該店老闆即被告成
      為男女朋友，直至91年2 、3 月間，被告開始會脫她的衣
      服、褲子，與她發生性行為，她並沒有強烈反對，只是事
      後覺得這樣不好等語（詳偵查卷第28、30頁）。被害人於
      警詢時既稱於91年2 月間與被告即有分手之情，乃其又自
      承於同年2 、3 月間仍與被告發生性關係之實，客觀上實
      無法令被告相信被害人確已有心與其分手，也無法讓被告
      瞭解其不願意與被告性交之意思，則被告若果真有在地下
      室停車場內與被害人性交之情，能否判別係在違反被害人
      意願之下所為，亦屬有疑。
    3.被害人在被告住處地下室、被告所駕駛的自用小客車內與
      被告發生性行為的時間，據被害人所言，係在被告以性愛
      光碟恐嚇她以後的一星期左右發生乙節，已經被害人於本
      院93年3 月15日審理時指陳在卷（詳該次筆錄第29頁），
      對照被害人於警詢時所指述被告最初以性愛光碟對她恐嚇
      之時間係在91年2 月初等語（詳偵查卷第13頁）觀之，若
      被害人前開地下室性交的指述屬實，兩人在地下室發生性
      行為的時間最晚應在91年3 月上旬某日，乃被害人仍於91
      月3 月21日讓被告為其繳交0000000000號的行動電話費
      用金額7,498 元，從被害人與被告間的曖昧關係觀之，也
      難令人想像該次在地下室所發生的性行為，係屈服於被告
      恐嚇之下，違反其意願所發生。
  (五)被害人自「拱北殿」隨同被告返回被告住處後，固指述遭受
    被告性交侵害之情，並於本院93年3 月15日審理時指陳：被
    告不可能誤認，因為他都已經講要回家，更何況被告還拿刀
    刺他云云（詳該次筆錄第14頁）。惟查：被害人在本院該次
    審理時另稱：「有（明確表示不願和被告發生性行為），我
    有說要回家，更何況他拿刀刺我，我害怕都來不及，怎麼敢
    說出讓被告抓狂的事情，我表示害怕，是我不想脫衣服，只
    是沒有說出來」等語（詳該次筆錄第20頁）。按被害人在「
    拱北殿」固曾經歷被告恐嚇與傷害之情，惟被害人與被告係
    已有性關係的男女朋友，且根據被害人所言，從91年2 月間
    向被告提出欲分手之意思後，又接連發生有性關係之情，均
    已詳如前述，被害人既無任何反抗之情，被告能否區辨被害
    人不願意與之發生性行為，自屬有疑。
  (六)綜上所述，檢察官起訴被告犯有前開恐嚇危害安全與妨害性
    自主犯行，容有誤會。本件既查無其他證據足以證明被告有
    前開罪行，自不得就前開檢察官起訴之行為為有罪之諭知。
  (七)按檢察官如以實質上一罪或裁判上一罪起訴，因在訴訟上只
    有一個訴權，基於審判不可分之原則，其一部判決效力及於
    全部，法院如認一部成立犯罪，其他被訴部分不能證明犯罪
    時，僅能為單一主文之有罪判決，其不能證明犯罪之部分，
    於判決理由內說明因係被訴實質上或裁判上一罪，故不另為
    無罪諭知之旨，即為已足，不得強行割裂為一部有罪一部無
    罪之判決。本件檢察官係起訴被告牽連涉犯刑法第221 第1
    項之連續強制性交與同法第305 條的恐嚇危害安全罪嫌，爰
    不就檢察官所訴前述四所載事實另為無罪之諭知，併此敘明
    。
五、據上論斷據上論斷，應依刑事訴訟法第299 條第1 項前段，
    刑法第305 條、第47條，第38條第1 項第2 款，兒童及少年
    福利法第70條第1 項前段，罰金罰鍰提高標準條例第1 條前
    段，判決如主文。
本案經檢察官王以文到庭執行職務中。
中    華    民    國    95    年    4     月    6     日
                  刑事庭審判長法  官  謝靜慧
                              法  官  彭幸鳴
                              法  官  黃心賢
以上正本證明與原本相符。
如不服本判決，應於判決送達後10日內，向本院提出上訴狀。
中    華    民    國    95    年    4     月    11    日
                              書記官  曾韻蒔
附錄本判決論罪科刑依據之法條：
中華民國刑法第305 條 (恐嚇危害安全罪)
  以加害生命、身體、自由、名譽、財產之事，恐嚇他人致生危
  害於安全者，處2 年以下有期徒刑、拘役或3 百元以下罰金。


司法院資訊處製作；財團法人民間司法改革基金會備份。
